【裁判字號】    97,交聲,344
【裁判日期】    970610
【裁判案由】    交管條例聲異
【裁判全文】
臺灣板橋地方法院交通事件裁定         97年度交聲字第344號
原處分機關  交通部公路總局臺北區監理所板橋監理站
異  議  人
即受處分人  甲○
上列受處分人因違反道路交通管理處罰條例案件，不服交通部公
路總局臺北區監理所板橋監理站中華民國97年1 月4 日板監裁字
裁41-A00WAI030號裁決處分（舉發案號：臺北市政府警察局96年
12月2 日掌電字第A00WAI030 號），聲明異議，本院裁定如下：
    主  文
原處分撤銷。
甲○不罰。
    理  由
一、原處分意旨略以：異議人即受處分人甲○於民國96年12月2
    日16時1 分許，駕駛車號BBI-317 號重型機車，行經臺北市
    ○○路與仰德大道路口，因有「違反禁止左轉標誌左轉」之
    違規行為，經臺北縣政府警察局士林分局交通分隊執勤員警
    製單當場舉發，遂依道路交通管理處罰條例第48條第1 項第
    2 款規定裁處罰鍰新臺幣（下同）600 元，並依同條例第63
    條第1 項第1 款規定（漏引第1 項第1 款）記違規點數1 點
    。
二、異議意旨略以：(一)現場禁止左轉標誌被外物遮蔽。其中一面
    標誌設在路口紅綠燈旁，被樹葉遮蔽，且該路段有公車經過
    ，若緊鄰公車後方停等紅燈，根本看不到標誌。另一面標誌
    位置太遠，並無預先警示功能，且因太過低矮，容易被過往
    車輛遮蔽。(二)異議人當時並未完成左轉的動作。異議人當時
    視線被前方公車遮擋，看不到前方禁止左轉標誌，只能隨車
    流往前。因係第一次行經該路段，擬從該路口左轉沿仰德大
    道上山。不料於待轉瞬間，見員警示意制止，並示意異議人
    驅車往前，異議人乃趨車向員警處報到，並未完成左轉動作
    ，自不構成違規左轉等語。
三、按汽車駕駛人轉彎時，有不依標誌、標線、號誌指示者，處
    600 元以上1,800 元以下罰鍰，並記違規點數1 點，道路交
    通管理處罰條例第48條第1 項第2 款及第63條第1 項第1 款
    固分別定有明文。惟標誌、標線、號誌應經常維護，保持清
    晰完整及有效性能；禁行方向標誌，用以告示車輛駕駛人禁
    行之方向，應設於禁止各種車輛右轉、左轉或左右轉道路入
    口附近顯明之處，此觀道路交通標誌標線號誌設置規則第7
    條、第74條所定甚明。又違反行政法上義務之行為非出於故
    意或過失者，不予處罰，行政罰法第7 條第1 項亦規定明確
    。
四、經查：本件違規現場即臺北市○○路與仰德大道之交岔路口
    ，雖設有2 面禁止左轉標誌，其中1 面設在至誠路進入該路
    口前之停止線上方（下稱標誌A） ，另1 面設在該路口遠側
    仰德大道旁（下稱標誌B） ，惟標誌A 已被路樹樹葉遮蔽不
    明，而標誌B 則因位置過低，從仰德大道上直行之大型車輛
    （如公車）經過時，車體足以遮蔽該面標誌，致無從為清晰
    之辨識等情，此有異議人提出之現場照片(一)附卷可稽。另經
    本院傳喚當時執勤員警乙○○到庭，繪製現場圖1 紙，僅指
    出有標誌B 之設置，並證稱：如果駕駛人騎機車跟在大型車
    後面，有可能擋住該面標誌；我沒有特別注意有另一面標誌
    A 之存在等語（見本院97年4 月18日訊問筆錄第2 、3 頁）
    ，堪認現場標誌確有未經妥適設置、維護情事，致道路使用
    人無從為清晰之辨識。準此，異議人辯稱當時未能清晰辨識
    標誌，因而不知上開交岔路口禁止左轉等語，尚堪採信。是
    異議人當時縱有駕車左轉行為，驟然課予故意或過失責任，
    洵有過苛之嫌。主管機關於善盡道路交通標誌之妥當設置及
    經常維護之前，遽予對道路使用人進行裁罰，難認有據。從
    而，本院認異議人之異議為有理由，爰將原處分撤銷，另為
    異議人不罰之諭知，以資適法。至於違規現場之標誌設置情
    形，應責由主管機關再行檢討，並妥為維護，以保障道路交
    通安全及人民權益，附此敘明。
五、依道路交通管理處罰條例第87條第2 項，道路交通案件處理
    辦法第20條，裁定如主文。
中    華    民    國    97    年    6     月    10    日
                  交通法庭  法  官  朱嘉川
以上正本證明與原本無異。
如不服本裁定應於送達後5 日內向本院提出抗告狀。
                            書記官  陳聖儒
中    華    民    國    97    年    6     月    10    日


司法院資訊處製作；財團法人民間司法改革基金會備份。
